【裁判字號】    90,交上易,172
【裁判日期】    900620
【裁判案由】    過失傷害
【裁判全文】
臺灣高等法院刑事判決                            九十年度交上易字第一七二號
    上  訴  人
    即  被  告  丙○○
右上訴人因過失傷害案件，不服臺灣臺北地方法院八十九年度交易緝字第八號，中華
民國九十年二月二十六日第一審判決（起訴案號：臺灣臺北地方法院檢察署八十七年
度偵字第九三五二號）提起上訴，本院判決如左：
    主  文
上訴駁回。
    事實及理由
一、本案經本院審理結果，認第一審判決上訴人即被告丙○○過失傷害人，處有期徒
    刑三月，並諭知易科罰金折算標準。經核認事用法並無不合，量刑亦屬允當，應
    予維持，並引用第一審判決書記載之事實、證據及理由（如附件）。
二、另按被告行為後，刑法第四十一條已經於九十年一月十日修正公布，被告所犯之
    罪，其最重本刑為六月以下有期徒刑，比較新舊法之結果，上開法律之修正，對
    被告不生影響，依刑法第二條第一項之規定，應適用裁判時之法律即新法，原審
    已適用修正後即裁判時之刑法第四十一條第一項之規定，核無不合，惟判決理由
    未予敘明，茲補充之。
三、被告未具理由上訴，經本院傳訊均未到庭陳述，惟原判決既無違誤，其上訴即非
    有理由，應予駁回。
四、被告經合法傳喚，無正當理由不到庭，爰不待其陳述，逕行判決。
據上論斷，應依刑事訴訟法第三百六十八條、第三百七十一條、第三百七十三條，判
決如主文。
本案經檢察官李良忠到庭執行職務。
中      華      民      國    九十      年      六      月     二十     日
                              臺灣高等法院刑事交通法庭
                                  審判長法  官  陳  祐  輔
                                        法  官  陳  國  文
                                        法  官  蔡  國  在
右正本證明與原本無異。
不得上訴。
                                        書記官  丁  華  平
中      華      民      國     九十     年      六      月     二十     日
附錄本判決論罪科刑法條：
刑法第二百八十四條第一項
因過失傷害人者，處六月以下有期徒刑，拘役或五百元以下罰金。致重傷者，處一年
以下有期徒刑，拘役或五百元以下罰金。
附件：
臺灣臺北地方法院刑事判決              八十九年度交易緝字第八號
    公  訴  人  台灣台北地方法院檢察署檢察官
    被      告  丙○○  男  三十八歲（民國○○○年○月○○日生）
                        （起訴書誤繕為五十二年四月十三日生）
                        住基隆市○○街三００號三樓
                        身分證統一編號Ｚ000000000號
右列被告因過失傷害案件，經檢察官提起公訴（八十七年度偵字第九三五二號），本
院判決如左：
    主    文
丙○○因過失傷害人，累犯，處有期徒刑參月，如易科罰金，以參佰元折算壹日。
    事    實
一、丙○○於民國八十四年四月十四日因違反麻醉藥品管理條例案件，經本院判處有
    期徒刑四月，緩刑二年確定，嗣因復違反麻醉藥品管理條例案件撤銷緩刑確定，
    甫於八十六年五月三十日易科罰金執行完畢，仍不知悔改，於八十六年十一月五
    日下午五時五十五分許，駕駛車號ＪＨ－四八七三號自用小客車，沿台北市○○
    區○○路由北往南方向行駛，途經台北市○○路○段二九九號前，本應注意汽車
    行駛時，駕駛人應注意車前狀況及兩車併行之間隔，並隨時採取必要之安全措施
    ，依當時情形，又無不能注意之情事，因不滿遭不明輕型機車猛按喇叭示意讓道
    通行，竟疏未注意，加速往前，以致所駕駛車號ＪＨ－四八七三號自小客車左前
    車頭擦撞沿同方向行駛由甲○○所騎乘車號ＡＩＵ－一八五號重型機車右後車尾
    ，致甲○○人車飛起，因而受有右脛腓骨下段骨折等傷，丙○○隨即駕車逃逸，
    經路人告知車號後，始循線查獲上情。
二、案經甲○○訴由台灣台北地方法院檢察署檢察官偵查起訴。
    理    由
一、訊據被告雖坦承右開車輛為其所有之事實，惟辯稱：伊印象中案發時未經過案發
    地點，且伊車輛顏色為水藍色，與告訴人指述不同云云，然查：右開事實，業據
    告訴人甲○○於偵審中指證歷歷，核與證人乙○○於偵審中所為證述相符，並有
    道路交通事故調查表、交通事故現場談話紀錄表、交通警察大隊道路交通事故補
    充資料等資料影本在卷為憑，且告訴人甲○○受有如事實欄記載之傷等情，亦有
    三軍總醫院附設民眾診療服務處出具之診斷證明書附卷可考。按注意汽車行駛時
    ，駕駛人應注意車前狀況及兩車併行之間隔，並隨時採取必要之安全措施，為道
    路交通安全規則第九十四條第三項定有明文，依據告訴人甲○○於製作交通事故
    現場談話紀錄表時陳稱：當時我車沿汀州路北向南行駛，至肇事地點前，我車前
    方有一不明輕機車猛按前方ＪＨ－四八七三號大發白色銀翼的喇叭，並往前超前
    該車，我隨亦從該自小客車左側超車，至該自小客車左前方時，該自小客車駕駛
    突然破口大罵並加速往前，致我車右後車尾，讓該自小客車左前車頭撞及而肇事
    ，撞及後我車倒向對向撞及對向之ＫＢ－八三四七號自用小客車左前車頭及左前
    葉子板等語，證人乙○○於製作交通事故現場談話紀錄表時證稱：當時我車沿汀
    州路南向北行駛，至肇事地點前，我聽是對向有撞及聲後，突有一ＡＩＵ－一八
    五號重機車在路面打轉並朝我車方向過來，致我車左前車頭及左前葉子板讓該重
    機車右後車尾處撞及而肇事，後有一路人指是一ＪＨ－四八七三號自小客車撞及
    該重機車的，該ＪＨ－四八七三號自小客車肇事後並無停車逕行駛離現場等語，
    互核所陳及現場圖示可知：本件車禍應係被告駕駛右開車輛沿汀州路北向南行駛
    至肇事處時，本應注意車前狀況及兩車併行之間隔，並隨時採取必要之安全措施
    ，依當時情形並無不能注意情形，竟疏於注意，以致所駕駛右開車左前車頭撞及
    同向車道左前方之告訴人車右後車尾，告訴人車被撞後滑行至對向車道再撞及南
    向北行駛之乙○○車左前車頭及左前葉子板之事實甚明，且被告既坦承：伊偶爾
    會駕駛右開車輛接女友，而女友上班地點在台北市○○路○段郵局，不確定肇事
    當天有無去接女友等情（見本院八十七年交易字第三一七號卷八十八年一月二十
    九日訊問筆錄），當時被告女友上班地點接近肇事地點，被告行經肇事地點可能
    性相當大，而證人乙○○亦肯定路人提供肇事車輛車號為ＪＨ－四八七三號（見
    八十七年度偵字第七二一號卷第四頁、本院八十七年度交易字第三一二號卷第二
    十八頁反面），，又依卷附車籍資料ＪＨ－四八七三號自用小客車顏色雖為藍色
    ，被告自承為水藍色，均與告訴人甲○○所指肇事車輛為白色有所區別，然車輛
    顏色變更極為容易，並非必然向車輛主管機關辦理變更登記，且縱或ＪＨ－四八
    七三號車輛未曾變更顏色，然衡諸常情，一般人在瞬間遭受車輛撞及而肇事車輛
    逃逸時，常常僅係轉瞬間腦海閃過肇事車輛之特徵，因肇事時間為冬季接近晚上
    六時，天色應已些許灰暗，實難苛責告訴人甲○○能將被告車輛特徵完全記住無
    誤，況告訴人甲○○已陳述肇事車輛車種為大發銀翼，此與被告車輛車種相符，
    被告空言否認肇事，不足採信。綜上所述，被告應注意車前狀況及兩車併行間隔
    ，隨時採取必要之安全措施，依當時情形能注意而疏於注意，被告有過失自明，
    又台北市車輛行車事故鑑定委員會就被告過失部分亦同此認定，此有鑑定意見書
    、覆議意見書在卷可徵。被告過失行為與告訴人受傷之結果，有相當因果關係。
    從而，被告事後所辯，不足採信，事證明確，犯行洵堪認定。
二被告所為，係犯刑法第二百八十四條第一項前段過失傷害罪。被告前於八十四年
    四月十四日因違反麻醉藥品管理條例案件，經本院判處有期徒刑四月，緩刑二年
    確定，嗣因復違反麻醉藥品管理條例案件撤銷緩刑確定，甫於八十六年五月三十
    日易科罰金執行完畢，此有台灣高等法院檢察署刑案資料查註紀錄表在卷為憑，
    其於五年內再犯有期徒刑以上之本罪，為累犯，依法加重其刑。爰審酌被告素行
    、品行、犯罪手段、所生損害、犯後態度及未與告訴人達成和解等一切情狀，量
    處如主文所示之刑，並諭知易科罰金之折算標準。
三、至起訴意旨另以：被告於右開實時地駕駛ＪＨ－四八七三號自用小客車，沿台北
    市○○區○○路由北往南方向行駛，途經台北市○○路○段二九九號前，本應注
    意汽車行駛時，駕駛人應注意車前狀況及兩車併行之間隔，並隨時採取必要之安
    全措施，依當時情形，又無不能注意之情事，因不滿遭不明輕型機車猛按喇叭示
    意讓道通行，竟疏未注意，加速往前，以致所駕駛ＪＨ－四八七三號自小客車左
    前車頭擦撞沿同方向行駛由甲○○所騎乘車號ＡＩＵ－一八五號重型機車右後車
    尾，致甲○○人車飛起，ＡＩＵ－一八五號重型機車再滑行撞及乙○○所駕駛車
    號ＫＢ－八三四七號自用小客車，致乙○○受有左膝挫傷、左踝扭傷等傷，公訴
    人認係犯刑法第二百八十四條第一項前段過失傷害罪，依同法第二百八十七條之
    規定，須告訴乃論。茲據告訴人乙○○當庭撤回其告訴，且此部分行為與右開犯
    行，有裁判上一罪想像競合關係，本院自不另為不受理之諭知，附此敘明。
四據上論斷，應依刑事訴訟法第二百九十九條第一項前段，刑法第二百八十四條第
    一項前段、第四十一條、第四十七條，罰金罰鍰提高標準條例第一條前段、第二
    條，判決如主文。
本案經檢察官謝志明到庭執行職務。
中      華      民      國    九十      年      二      月    二十六    日
                                  台灣台北地方法院交通法庭
                                      法  官  李  麗  玲


司法院資訊處製作；財團法人民間司法改革基金會備份。
